【裁判字號】    99,訴,1033
【裁判日期】    990902
【裁判案由】    毒品危害防制條例
【裁判全文】
臺灣高雄地方法院刑事判決              99年度訴字第1033號
公  訴  人  臺灣高雄地方法院檢察署檢察官
被      告  乙○○
選任辯護人  陳富勇律師
上列被告因違反毒品危害防制條例案件，經檢察官提起公訴（98
年度偵字第21861號），本院判決如下：
    主  文
乙○○共同販賣第一級毒品，累犯，處有期徒刑捌年；又共同販
賣第一級毒品，累犯，處有期徒刑捌年，未扣案之販賣第一級毒
品所得財物新臺幣壹仟元沒收，如全部或一部不能沒收時，以其
與陳文華之財產連帶抵償之。應執行有期徒刑玖年，未扣案之販
賣第一級毒品所得財物新臺幣壹仟元沒收，如全部或一部不能沒
收時，以其與陳文華之財產連帶抵償之。
    事  實
一、乙○○前於民國91年間因公共危險、竊盜、毒品案件，經本
    院以91年度交訴字第179 號、92年度訴字第946 號判決分別
    判處有期徒刑6 月、8 月、10月，並定應執行刑為有期徒刑
    1 年8 月確定，於93年11月17日因縮短刑期假釋出監，於94
    年6 月27日保護管束期滿，未經撤銷假釋而執行完畢。詎仍
    不知悔改，竟與陳文華（未據起訴）共同基於販賣第一級毒
    品海洛因之犯意聯絡，分別於附表所示之時間、地點，販賣
    如附表所示數量、價格之海洛因給附表所示之人。嗣經警實
    施通訊監察後，於98年7 月13日下午2 時30分許，在高雄縣
    鳳山市○○○路70巷19之4 號處拘提乙○○到案，始循線查
    悉上情。
二、案經高雄市政府警察局移送臺灣高雄地方法院檢察署檢察官
    偵查起訴。
    理  由
一、按被告以外之人於審判外之言詞或書面陳述，除法律有規定
    者外，不得作為證據；又被告以外之人於審判外之陳述，雖
    不符第159 條之1 至第159 條之4 之規定，但經當事人於審
    判程序同意作為證據，法院審酌該言詞陳述或書面陳述作成
    時之情況，認為適當者，亦得為證據；當事人、代理人或辯
    護人於法院調查證據時，知有第159 條第1 項不得為證據之
    情形，而未於言詞辯論終結前聲明異議者，視為有前項之同
    意，刑事訴訟法第159 條第1 項、第159 條之5 規定甚明。
    經查，本判決後開所引用之各該被告以外之人於審判外之陳
    述（包括書面陳述），雖屬傳聞證據，惟業經被告乙○○、
    辯護人及檢察官於審理期日時均表示無意見而不予爭執，且
    迄至言詞辯論終結前亦均未聲明異議，本院審酌上開證據資
    料製作時之情況，尚查無違法不當之瑕疵，亦認為以之作為
    證據應屬適當，故揆諸前開法律規定與說明，爰逕依刑事訴
    訟法第159 條之5 規定，認前揭證據資料均例外有證據能力
    。
二、訊據被告對前揭犯罪事實迭於警詢、偵訊及審理時均坦承不
    諱，核與證人胡偉丹於警詢時；證人甲○○於審理時之證述
    相符（見警卷第110-112 頁，本院卷第43-48 頁），並有高
    雄市政府警察局刑事警察大隊偵辦刑案指認犯罪嫌疑人一覽
    表、門號0000000000、0000000000、0000000000號之通訊監
    察譯文表、臺灣高雄地方法院98年度聲監續字第446 號通訊
    監察書在卷可稽（見警卷第23 -28頁、偵卷第47 -66、103
    -109、113 、184-188 頁），足認被告自白與事實相符，應
    堪採信。本件事證既明，被告犯行堪以認定，應依法論科。
三、按犯罪之著手，係指行為人為實現犯意而開始實行犯罪構成
    要件之行為而言。毒品危害防制條例第4 條第1 、2 項之販
    賣第1 、2 級毒品罪，於售賣者與購毒者就買賣毒品之重要
    內容有所表示時，即可認為已經著手實行販賣毒品之行為；
    亦即販賣毒品之犯行，以售賣者與購買者雙方就買賣毒品之
    重要內容有所意思表示而達成契約之合致時，即已著手於販
    賣毒品構成要件之行為，而售賣者已否實際交付毒品，乃該
    項販賣毒品行為是否既遂之問題。至於購買毒品者是否已交
    付價金，要與販賣毒品犯行是否既遂無關，最高法院98年度
    臺上第2248號判決意旨可資參照。查證人甲○○於審理時固
    稱尚未交付1000元與被告等語（見本院卷第43-48 頁），然
    被告既有販賣毒品圖利之意圖，且亦坦承與證人甲○○間，
    就買賣毒品之重要內容即價錢與毒品數量有所意思表示而達
    成契約之合致，並已實際交付毒品完畢，則依上揭判決要旨
    ，縱證人甲○○尚未支付約定之1000元價金，仍無從動搖被
    告有販賣第一級毒品犯行既遂之認定，被告之辯護人辯稱證
    人甲○○既未交付價金，應僅構成販賣第一級毒品未遂罪云
    云，自非的論。故核被告就附表所為均係犯毒品危害防制條
    例第4 條第1 項之販賣第一級毒品既遂罪。被告與案外人陳
    文華間有犯意聯絡及行為分擔，應論以共同正犯。被告因販
    賣而持有第一級毒品之低度行為，均為販賣之高度行為所吸
    收，不另論罪。被告所犯如附表所示之販賣第一級毒品犯行
    ，犯意各別，行為互異，應予分論併罰。被告前有事實欄所
    載之有期徒刑執行完畢前科紀錄，有臺灣高等法院被告前案
    紀錄表存卷可考，其於受有期徒刑之執行完畢後5 年內，故
    意再犯本件有期徒刑以上之罪，依刑法第47條第1 項之規定
    ，均應論以累犯，並加重其刑。另按同為販賣第一級毒品之
    人，其原因、動機不一，犯罪情節未必盡同，或有大盤毒梟
    者，亦有中、小盤之分，甚或僅止於吸毒者同儕間為求互通
    有無之有償轉讓者亦有之，其販賣行為所造成危害社會之程
    度自屬有異，法律科處此類犯罪所設之法定最低本刑卻同為
    無期徒刑，不可謂為不重。經查，本件被告如附表所示販賣
    第一級毒品之犯行雖有多次，惟每次販賣毒品之數量及所得
    均輕微，且僅販賣與甲○○、曾慶雄各1 次，犯罪情節難與
    大盤或中盤毒梟者相提併論，即令處以最低刑度即無期徒刑
    而禁錮終身，仍有致情法失平之處，誠屬情輕法重，難謂符
    合刑罰之相當性，爰依刑法第59條規定減輕其刑。又被告於
    偵查及審判中均自白犯行，依毒品危害防制條例第17條第2
    項之規定，就被告所犯各罪均應遞減輕其刑。被告犯行有加
    重、減輕事由，依法先加後減之。爰審酌被告竟為謀陳文華
    免費提供毒品供其施用而與陳文華共同販賣毒品予他人施用
    ，助長毒品泛濫，侵蝕國家勞動生產力，影響社會層面非淺
    ，並參酌其各次販毒所得之利益、販售毒品之數量及既未遂
    等一切情狀，分別量處如主文所示之刑，並定其應執行之刑
    ，以示懲戒。另按犯毒品危害防制條例第4 條之罪者，其供
    犯罪所用或因犯罪所得之財物，均沒收之，如全部或一部不
    能沒收時，追徵其價額或以其財產抵償之，毒品危害防制條
    例第19 條 第1 項定有明文。查被告販賣第一級毒品所得如
    附表編號2 所示之金額，雖未據扣案，然仍應於其附表編號
    2 所示之販賣毒品犯行中，依該規定及共犯連帶負責原則宣
    告沒收，且如全部或一部不能沒收時，以其與陳文華之財產
    連帶抵償之。
四、職權告發部分：按公務員因執行職務知有犯罪嫌疑者，應為
    告發，刑事訴訟法第241 條定有明文。本件依本院上開認定
    ，陳文華均與被告共同為本件販賣第一級毒品犯行，因認陳
    文華涉嫌犯毒品危害防制條例第4 條第1 項之販賣第一級毒
    品罪，爰由本院依職權告發，以促檢察官另為適法之處理。
據上論斷，應依刑事訴訟法第299 條第1 項前段，毒品危害防制
條例第4 條第1 項、第17條第2 項、第19條第1 項，刑法第11條
第28條、第51條第5 款、第47條第1 項、第59條，判決如主文。
本案經檢察官鄧怡君到庭執行職務。
中    華    民    國    99    年    9     月    2     日
              刑事第十七庭  審判長法  官  陳建和
                                  法  官  陳君杰
                                  法  官  余銘軒
以上正本證明與原本無異。
如不服本判決應於收受送達後10日內向本院提出上訴書狀，並應
敘述具體理由；如未敘述上訴理由者，應於上訴期間屆滿後20日
內向本院補提理由書（均須按他造當事人之人數附繕本）「切勿
逕送上級法院」。
中    華    民    國    99    年    9     月    6     日
                                  書記官  吳書逸
附錄論罪科刑法條
毒品危害防制條例第4條
製造、運輸、販賣第一級毒品者，處死刑或無期徒刑；處無期徒
刑者，得併科新臺幣 2 千萬元以下罰金。
製造、運輸、販賣第二級毒品者，處無期徒刑或 7 年以上有期
徒刑，得併科新臺幣 1 千萬元以下罰金。
製造、運輸、販賣第三級毒品者，處 5 年以上有期徒刑，得併
科新臺幣 7 百萬元以下罰金。
製造、運輸、販賣第四級毒品者，處 3 年以上 10 年以下有期
徒刑，得併科新臺幣 3 百萬元以下罰金。
製造、運輸、販賣專供製造或施用毒品之器具者，處 1 年以上
7 年以下有期徒刑，得併科新臺幣 1 百萬元以下罰金。
前五項之未遂犯罰之。
附表： （貨幣單位：新臺幣）
┌───┬────┬──────┬─────────┬─────┐
│編號  │姓   名 │時       間 │地              點│販賣之數量│
│      │        │            │                  │（價格）  │
├───┼────┼──────┼─────────┼─────┤
│  1   │甲○○  │98.3.12 （起│高雄縣大寮鄉會社村│1,000 元（│
│      │        │訴書誤載為98│會社大樓後面巷子  │但甲○○尚│
│      │        │.3.13 ）    │                  │未支付1000│
│      │        │            │                  │元）      │
├───┼────┼──────┼─────────┼─────┤
│  2   │曾慶雄  │98.3.13     │高雄縣鳳山市陸軍官│1,000元   │
│      │        │            │校門口            │          │
└───┴────┴──────┴─────────┴─────┘

司法院資訊處製作；財團法人民間司法改革基金會備份。
